---
title: "Luftkvalitet i snickeriet"
subtitle: "Mätning vid justersågen"
format: html
---

```{r paket}
#| message: false
#| warning: false
#| include: false

library(ggplot)
library(hms)
library(scales)
library(forecast)
library(slider)
library(plotly)
library(lubridate)
library(dplyr)
library(stringr)
library(purrr)
library(readr)
library(tibble)
library(knitr)








```

```{r vector_definition}
#| message: false
#| warning: false
#| include: false
#| cache: true

tz_local <- "Europe/Stockholm"
epoch_col <- "epoch"
summary_date <- NULL
node_pick <- "node-2"
topic_pick <- "sensors_pms5003_node-2_sensor_pms_pm2_5_state"
log_dir <- Sys.getenv("PMS_LOG_DIR", unset = "../pms_logs")
if (!nzchar(log_dir)) {
  log_dir <- "../pms_logs"
}

```

```{r load_node_tables}
#| message: false
#| warning: false
#| include: false
#| dependson: vector_definition

source("scripts/load_node_tables.R")
```

```{r load_functions}
#| message: false
#| warning: false
#| include: false

source("scripts/functions.R")
```

```{r load_nodes}
#| message: false
#| warning: false
#| include: false
#| dependson: functions

node_tables <- load_node_tables(log_dir = log_dir, target_date = summary_date)

if (length(node_tables) == 0) {
  stop("No log files found. Set PMS_LOG_DIR or add log files.")
}


node_data <- node_tables %>%
  map(time_conversion) %>%
  bind_rows(.id = "node")


```

```{r calculate_moving_average}
#| message: false
#| warning: false
#| include: false

plot_data <- node_data %>%
  filter(node == node_pick, topic == topic_pick) %>%
  mutate(date = as.Date(date_time, tz = tz_local)) %>%
  arrange(date, date_time) %>%
  group_by(date) %>%
  mutate(
    ma_workday = slide_dbl(
      value,
      .f = ~ mean(.x, na.rm = TRUE),
      .before = 480,
      .complete = FALSE
    )
  ) %>%
  ungroup()

if (nrow(plot_data) == 0) {
  stop("No rows after filtering. Check node_pick/topic_pick.")
}

dates <- sort(unique(plot_data$date))
latest_date <- max(dates)
latest_index <- which(dates == latest_date)

```

```{r ma_workday_plot}
#| echo: false
#| message: false
#| warning: false

p <- plot_ly()

for (i in seq_along(dates)) {
  d <- dates[i]
  df_day <- plot_data %>% filter(date == d)

  p <- add_lines(
    p,
    data = df_day,
    x = ~date_time,
    y = ~ma_workday,
    name = as.character(d),
    visible = identical(d, latest_date)
  )
}

buttons <- lapply(seq_along(dates), function(i) {
  d <- dates[i]
  df_day <- plot_data %>% filter(date == d)
  x_range <- c(min(df_day$date_time), max(df_day$date_time))
  vis <- rep(FALSE, length(dates))
  vis[i] <- TRUE

  list(
    method = "update",
    args = list(
      list(visible = vis),
      list(
        title = paste("Day:", d),
        xaxis = list(range = x_range)
      )
    ),
    label = as.character(d)
  )
})

p %>%
  layout(
    title = paste("Day:", latest_date),
    xaxis = list(title = "Time", tickformat = "%H:%M"),
    yaxis = list(title = "2,5 PM per mg/m3 luft", range = c(0, 20)),
    shapes = list(
      list(
        type = "line",
        xref = "paper",
        x0 = 0,
        x1 = 1,
        y0 = 2,
        y1 = 2,
        line = list(color = "red")
      )
    ),
    updatemenus = list(
      list(
        type = "dropdown",
        active = latest_index - 1,
        buttons = buttons
      )
    )
  )
```

Grafen visar ett glidande medelvärde över 8 timmar för partiklar i som har 2.5 mikrometer i diameter med massan uttryckt som mikrogram per kubimeter luft. Mätningen sker med hjälp av sensorn som är placerad ovanför den plats där operatören utgår ifrån när justersågen används.

Ett glidande medelvärde beräknas på all data som ligger 8 timmar bakåt i tiden. Det vill säga medelvärdet kl. 16:00 beräknas för värden mellan 08:00-16:00 samma dag.

## Bedöm om du behöver använda skyddsutrustning

Den röda horisontella linjen i diagrammet visar det hygieniska gränsvärdet av trädamm från hårda eller mjuka träslag. Det hygieniska gränsvärdet är den tillåtna exponeringen av trädamm under en 8 timmars arbetsdag. Du har ansvar för att använda skyddsutrustning när du bedömer att det är tillämpbart.

## Påverka luftkvaliteten i snickeriet

Du som bestämmer hur du vill påverka luftkvaliteten i snickeriet. Det kan göras t.ex. genom att dammsuga golven innan du lämnar för dagen. Du kan välja att engagera dig i de strukturella åtgärder som gemensamma krafter planerar att genomföra i snickeriet för att förbättra luftkvaliteten.

## Syftet med mätningen är lärande

Det är också viktigt att poängtera att mätningarna genomförs i syfte att lära sig att använda mikrokontroller och att automatisera samt fjärrstyra processer som hanterar data. Vidare är det viktigt att understryka att sensorerna har en begränsad känslighet och är inte att betrakta som en "sanning". Resultaten från mätningarna ger en indikation på luftkvaliteten i snickeriet när olika typer av maskiner används.

[Faktablad till sensorn som används i snickeriet](https://www.plantower.com/en/products_33/74.html)
