---
title: "Luftkvalitet i snickeriet"
subtitle: "Mätning vid justersågen"
format: html
---

```{r paket}
#| message: false
#| warning: false
#| include: false

library(ggplot2)
library(hms)
library(scales)
library(forecast)
library(slider)
library(plotly)
library(lubridate)
library(dplyr)
library(stringr)
library(purrr)
library(readr)
library(tibble)
library(knitr)

```

```{r vector_definition}
#| message: false
#| warning: false
#| include: false
#| cache: true

tz_local <- "Europe/Stockholm"
epoch_col <- "epoch"
summary_date <- NULL
node_pick <- "node-2"
topic_pick <- "sensors_pms5003_node-2_sensor_pms_pm2_5_state"
log_dir <- Sys.getenv("PMS_LOG_DIR", unset = "../pms_logs")
if (!nzchar(log_dir)) {
  log_dir <- "../pms_logs"
}

```

```{r load_node_tables}
#| message: false
#| warning: false
#| include: false
#| dependson: vector_definition

source("../scripts/load_node_tables.R")

```

```{r load_functions}
#| message: false
#| warning: false
#| include: false

source("../scripts/functions.R")
```

```{r load_nodes}
#| message: false
#| warning: false
#| include: false
#| dependson: functions

node_tables <- load_node_tables(log_dir = log_dir, target_date = summary_date)

if (length(node_tables) == 0) {
  stop("No log files found. Set PMS_LOG_DIR or add log files.")
}


node_data <- node_tables %>%
  map(time_conversion) %>%
  bind_rows(.id = "node")


```

```{r calculate_moving_average}
#| message: false
#| warning: false
#| include: false

plot_data <- node_data %>%
  filter(node == node_pick, topic == topic_pick) %>%
  mutate(date = as.Date(date_time, tz = tz_local)) %>%
  arrange(date, date_time) %>%
  group_by(date) %>%
  mutate(
    ma_workday = slide_dbl(
      value,
      .f = ~ mean(.x, na.rm = TRUE),
      .before = 480,
      .complete = FALSE
    )
  ) %>%
  ungroup()

if (nrow(plot_data) == 0) {
  stop("No rows after filtering. Check node_pick/topic_pick.")
}

dates <- sort(unique(plot_data$date))
latest_date <- max(dates)
latest_index <- which(dates == latest_date)

```

```{r ma_workday_plot}
#| echo: false
#| message: false
#| warning: false

p <- plot_ly()

for (i in seq_along(dates)) {
  d <- dates[i]
  df_day <- plot_data %>% filter(date == d)

  p <- add_lines(
    p,
    data = df_day,
    x = ~date_time,
    y = ~ma_workday,
    name = as.character(d),
    visible = identical(d, latest_date)
  )
}

buttons <- lapply(seq_along(dates), function(i) {
  d <- dates[i]
  df_day <- plot_data %>% filter(date == d)
  x_range <- c(min(df_day$date_time), max(df_day$date_time))
  vis <- rep(FALSE, length(dates))
  vis[i] <- TRUE

  list(
    method = "update",
    args = list(
      list(visible = vis),
      list(
        title = paste("Day:", d),
        xaxis = list(range = x_range)
      )
    ),
    label = as.character(d)
  )
})

p %>%
  layout(
    title = paste("Day:", latest_date),
    xaxis = list(title = "Time", tickformat = "%H:%M"),
    yaxis = list(title = "2,5 PM per mg/m3 luft", range = c(0, 20)),
    shapes = list(
      list(
        type = "line",
        xref = "paper",
        x0 = 0,
        x1 = 1,
        y0 = 2,
        y1 = 2,
        line = list(color = "red")
      )
    ),
    updatemenus = list(
      list(
        type = "dropdown",
        active = latest_index - 1,
        buttons = buttons
      )
    )
  )
```

Grafen visar ett glidande medelvärde över 8 timmar för partiklar i som har 2.5 mikrometer i diameter med massan uttryckt som mikrogram per kubimeter luft. Mätningen sker med hjälp av sensorn som är placerad ovanför den plats där operatören utgår ifrån när justersågen används.

Ett glidande medelvärde beräknas på all data som ligger 8 timmar bakåt i tiden. Det vill säga medelvärdet kl. 16:00 beräknas för värden mellan 08:00-16:00 samma dag.

## Vad innebär ett värde x på y-axeln

Den röda horisontella linjen i diagrammet visar det hygieniska gränsvärdet av trädamm från hårda eller mjuka träslag. Det hygieniska gränsvärdet är den tillåtna exponeringen av trädamm under en 8 timmars arbetsdag.

