---
title: "Luftkvalitet i snickeriet"
subtitle: "Mätning i snickeriet"
format: html
execute:
  echo: false
  warning: false
  message: false
---

```{r paket}
#| message: false
#| warning: false
#| include: false

library(dplyr)
library(purrr)
library(hms)
library(scales)
library(forecast)
library(slider)
library(plotly)
library(lubridate)


```

```{r vector_definition}
#| message: false
#| warning: false
#| include: false

tz_local <- "Europe/Stockholm"
epoch_col <- "epoch"
summary_date <- NULL
node_pick <- "node-2"
metric_pick <- "pms_pm2_5"
log_dir <- Sys.getenv("PMS_LOG_DIR", unset = "../pms_logs")
if (!nzchar(log_dir)) {
  log_dir <- "../pms_logs"
}

```

```{r helpers}
#| message: false
#| warning: false
#| include: false

load_node_tables <- function(log_dir = NULL, target_date = NULL) {
  if (is.null(log_dir) || !nzchar(log_dir)) {
    log_dir <- Sys.getenv("PMS_LOG_DIR", unset = "../pms_logs")
  }

  if (!nzchar(log_dir)) {
    log_dir <- "../pms_logs"
  }

  log_dir <- path.expand(log_dir)

  if (!dir.exists(log_dir)) {
    stop(paste(
      "Log directory not found:",
      shQuote(log_dir),
      "(set PMS_LOG_DIR or commit pms_logs/)"
    ))
  }

  pattern <- if (!is.null(target_date)) {
    paste0("__", target_date, "\\.csv$")
  } else {
    "__\\d{4}-\\d{2}-\\d{2}\\.csv$"
  }

  files <- list.files(log_dir, pattern = pattern, full.names = TRUE)

  if (length(files) == 0) {
    return(list())
  }

  parse_topic <- function(safe_topic) {
    m <- regexec("^sensors_pms5003_(node-[^_]+)_sensor_(.*)_state$", safe_topic)
    parts <- regmatches(safe_topic, m)[[1]]
    if (length(parts) >= 3) {
      return(list(node = parts[2], metric = parts[3]))
    }
    return(list(node = NA, metric = NA))
  }

  node_tables <- list()

  for (f in files) {
    df <- read.csv(f, stringsAsFactors = FALSE)

    if (!all(c("epoch", "value") %in% names(df))) {
      if (ncol(df) >= 2) {
        names(df)[1:2] <- c("epoch", "value")
      }
    }

    df$epoch <- suppressWarnings(as.numeric(df$epoch))
    df$value <- suppressWarnings(as.numeric(df$value))
    df <- df[is.finite(df$epoch) & is.finite(df$value), ]

    if (nrow(df) == 0) {
      next
    }

    base <- basename(f)
    date_tag <- sub(".*__(\\d{4}-\\d{2}-\\d{2})\\.csv$", "\\1", base)
    safe_topic <- sub("__\\d{4}-\\d{2}-\\d{2}\\.csv$", "", base)
    meta <- parse_topic(safe_topic)

    if (is.na(meta$node) || is.na(meta$metric)) {
      next
    }

    out <- data.frame(
      date = date_tag,
      epoch = df$epoch,
      value = df$value,
      metric = meta$metric,
      topic = safe_topic,
      stringsAsFactors = FALSE
    )

    if (is.null(node_tables[[meta$node]])) {
      node_tables[[meta$node]] <- out
    } else {
      node_tables[[meta$node]] <- rbind(node_tables[[meta$node]], out)
    }
  }

  node_tables
}

time_conversion <- function(.data) {
  .data %>%
    mutate(
      date_time = as_datetime(.data[[epoch_col]], tz = tz_local),
      time = hms::as_hms(date_time)
    )
}
```

```{r load_nodes}
#| message: false
#| warning: false
#| include: false

node_tables <- load_node_tables(log_dir = log_dir, target_date = summary_date)

if (length(node_tables) == 0) {
  stop("No log files found. Set PMS_LOG_DIR or add log files.")
}


node_data <- node_tables %>%
  map(time_conversion) %>%
  bind_rows(.id = "node")


```

```{r calculate_moving_average}
#| message: false
#| warning: false
#| include: false

plot_data <- node_data %>%
  filter(metric == metric_pick) %>%
  mutate(date = as.Date(date_time, tz = tz_local)) %>%
  arrange(date, node, date_time) %>%
  group_by(date, node) %>%
  mutate(
    ma_workday = slide_dbl(
      value,
      .f = ~ mean(.x, na.rm = TRUE),
      .before = 480,
      .complete = FALSE
    )
  ) %>%
  ungroup()

if (nrow(plot_data) == 0) {
  stop("No rows after filtering. Check node_pick/topic_pick.")
}

dates <- sort(unique(plot_data$date))
latest_date <- max(dates)
latest_index <- which(dates == latest_date)

```

```{r ma_workday_plot}
#| echo: false
#| message: false
#| warning: false

p <- plot_ly()

nodes <- sort(unique(plot_data$node))
dates <- sort(unique(plot_data$date))
latest_date <- max(dates)

trace_map <- expand.grid(date = dates, node = nodes, stringsAsFactors = FALSE)

for (i in seq_len(nrow(trace_map))) {
  d <- trace_map$date[i]
  n <- trace_map$node[i]
  df_day <- plot_data %>% filter(date == d, node == n)
  line_style <- if (n == "node-1") {
    "dash"
  } else if (n == "node-3") {
    "dot"
  } else {
    "solid"
  }

  p <- add_lines(
    p,
    data = df_day,
    x = ~date_time,
    y = ~ma_workday,
    name = n,
    legendgroup = n,
    line = list(dash = line_style),
    showlegend = identical(d, latest_date),
    visible = identical(d, latest_date)
  )
}

buttons <- lapply(seq_along(dates), function(i) {
  d <- dates[i]
  df_day <- plot_data %>% filter(date == d)
  x_range <- c(min(df_day$date_time), max(df_day$date_time))
  vis <- trace_map$date == d

  list(
    method = "update",
    args = list(
      list(visible = vis),
      list(
        title = paste("Day:", d),
        xaxis = list(range = x_range)
      )
    ),
    label = as.character(d)
  )
})

p %>%
  layout(
    title = paste("Day:", latest_date),
    xaxis = list(title = "Time", tickformat = "%H:%M"),
    yaxis = list(title = "PM2.5 ug/m3 luft", range = c(0, 20)),
    shapes = list(
      list(
        type = "line",
        xref = "paper",
        x0 = 0,
        x1 = 1,
        y0 = 2,
        y1 = 2,
        line = list(color = "red")
      )
    ),
    updatemenus = list(
      list(
        type = "dropdown",
        active = which(dates == latest_date) - 1,
        buttons = buttons
      )
    )
  )
```

Grafen visar ett glidande medelvärde över 8 timmar för partiklar i som har 2.5 mikrometer i diameter med massan uttryckt som mikrogram per kubimeter luft. 

Den prickade och fasta linjen visar mätningar från rummet med stora maskinerna. Den streckade linjen mäter luftkvalitet i utrymmet med fasta platser.

Ett glidande medelvärde beräknas på all data som ligger 8 timmar bakåt i tiden. Det vill säga medelvärdet kl. 16:00 beräknas för värden mellan 08:00-16:00 samma dag.



[Faktablad till sensorn som används i snickeriet](https://www.plantower.com/en/products_33/74.html)
